臺灣臺中地方法院交通事件裁定　　　　 96年度交聲字第854號
原處分機關　交通部公路總局臺中區監理所
受處分人　　甲○○
上列受處分人因違反道路交通管理處罰條例案件，對於交通部公
路總局臺中區監理所於民國96年7月18日所為之處分（原處分案
號：中監違字第裁60-GC0000000號）聲明異議，本院裁定如下：
    主  文
異議駁回。
    理  由
一、原處分機關裁決意旨略以：異議人即受處分人甲○○（下稱
    受處分人）於民國96年5月5日14時52分許，駕駛車牌號碼
    9665-LD號自小客車行經臺中市○○路、黎明路口時，因(1)
    左轉未依規定駛入內側車道；(2)不服警察人員指揮之違規，
    經臺中市警察局第六分局逕行舉發。嗣經受處分人到案申訴
    ，原處分機關函請原舉發單位調查結果，仍認受處分人有前
    開違規行為，原處分機關乃依道路交通管理處罰條例第48條
    第1項第4款、第60條第1項、第63條規定裁處罰鍰新臺幣（
    下同）5,000元整，並計違規點數2點，逾期則依裁決書處罰
    主文規定裁處，於法並無不合等語。
二、本件聲明異議意旨略以：受處分人甲○○當天在板橋市板橋
    中學施作籃球場，有板橋中學總務主任及上包廠商總勵企業
    有限公司可供佐證。警察沒有提出證據證明受處分人當下
    違規，也沒有照片，很難讓人接受，爰依法聲明異議云云。
三、汽車駕駛人轉彎時，在多車道右轉彎，不先駛入外側車道，
    或多車道左轉彎，不先駛入內側車道車者，處新台幣600元
    以上1,800元以下罰鍰；汽車駕駛人有違反本條例之行為，
    經交通勤務警察或依法令執行交通稽查任務人員制止時，不
    聽制止或拒絕停車接受稽查而逃逸者，處新台幣3,000元以
    上6,000元以下罰鍰；駕駛人違反第48條第1項第4款、第60
    條第1項規定者，除依原條款處罰鍰外，並各記違規點數1點
    ，道路交通管理處罰條例第48條第1項第4款、第60條第1項
    及第63條第1項第1款分別定有明文。經查：
  (一)受處分人於前揭時、地，駕駛9665-LD號自小客車，行經臺
    中市○○路、黎明路口處，因在多車道左轉彎，不先駛入內
    側車道，經執勤員警當場鳴笛制止，竟拒絕停車接受稽查，
    反加速逃逸等事實，業據證人即原舉發員警曾吉男於96年9
    月5日本院訊問時到庭結證稱：「96年5月5日下午2時至4時
    我負責在中港及黎明路口執行指揮交通勤務，當時有一輛
    9665-LD銀色福斯自小客車，在中港路上，行駛在直行車道
    上，到了黎明路口時，他從直行車道直接開到左轉車道的最
    前端，沒有依序從直行車道駛入內側車道（即左轉車道）左
    轉，當時我有吹警笛並以手勢制止，但對方沒有停車。當時
    號誌為左轉綠燈，不能直行」、「當時天色正常」、「當時
    我有先抄車牌在記事本上，然後再回去查」、「我看到的車
    ，確實為銀色福斯、2000C.C、是汽油車、（型號）GOLF」
    等語明確，並有證人曾吉男庭呈之記事本影本1紙附卷可證
    。觀之前揭記事本影本上，確實有如證人曾吉男所證稱「車
    號9665-LD」及違規時間、地點、車款等文字之記載，受處
    分人甲○○復自承上開自小客車為銀色福斯，是以，證人曾
    吉男於舉發本案當時應無錯看受處分人上開車輛及車號之情
    形。
  (二)復參以受處分人於96年9月5日本院訊問時亦供承：「9665-L
    D車子是我的，且都是我在開」、「該車沒有遺失或遭竊過
    」、「96年5月5日下午2時52分該車沒有借給他人使用」、
    「車牌沒有失竊過」等情明確，則受處分人甲○○所有上開
    自小客車當時均仍在其管領使用中，未經他人使用，再衡諸
    員警曾吉男僅係執勤員警，其與受處分人間不僅未有任何嫌
    隙亦毫不相識，應無設詞攀誣、或虛構違規事實以陷害受處
    分人之理，並綜合其上揭說明與受處分人之供承相對照，亦
    應無誤看或誤為判斷之情事。況員警執行公務本身受行政懲
    處責任之監督，到庭具結作證更以刑罰擔保其真實性，殊無
    甘冒行政懲處及刑法偽證罪責任，而刻意誣陷受處分人之必
    要。
  (三)再者，受處分人復於96年9月5日本院訊問時自承：其所使用
    之行動電話門號為0000000000號，且今年5月份都有隨身帶
    著該門號手機等情，經本院向中華電信股份有限公司調取該
    門號於案發當天之通聯紀錄表，該門號於96年5月5日當日發
    話及收話之基地台位址，均在臺中縣市境，且於本件案發之
    時即96年5月5日14時52分許，其前後通話基地台所在位置係
    於臺中市「西屯區○○○路557號12樓頂、臺中市「北屯區
    ○○○路1段1470號3樓頂，此有該門號之通聯紀錄1份在卷
    可稽，通話所在區域與本件違規案發地點即臺中市○○路、
    黎明路口所在之「西屯區」相近或相鄰，而受處分人既自承
    其都有隨身攜帶該門號之行動電話，則96年5月5日當日受處
    分人顯身在臺中縣市境內，並曾行經上開臺中市區域，受處
    分人所辯稱：違規當天其係於板橋市板橋中學施作球場云云
    ，並提出證明書1份，顯與上開客觀事證悖離、滋生矛盾，
    容係脫免卸責之詞，不足採信。則受處分人駕車行經上開地
    點，應可認定。
  (四)受處分人雖辯稱警方既然逕行舉發，就應負舉證責任，理應
    附上照片佐證云云。惟按交通勤務警察或依法令執行交通稽
    查任務人員，開單舉發違反道路交通管理處罰條例所列之違
    規事實，經公路主管機關或警察機關所為之裁決處罰，本質
    上為行政處分，係公務員基於職務上權利，依法就特定之具
    體事件所為，並具有公法上效果之單方行政行為。而根據公
    務員為公法上行為具有公信力之原則，該行政處分當可被推
    定為真正，且其據以依法處分之事實認定，亦應可推定為正
    確無誤，故本此公信原則，立法者乃賦予行政機關違反道路
    交通事件統一裁罰基準及處理細則等相關規定，使交通勤務
    警察或依法令執行交通稽查任務人員得當機處分，以達成維
    護交通秩序及公共安全之行政目的。反之，若謂公務員之一
    切行政行為，均需預留充分之證據，以證明其所認定之事實
    為真，則國家行政勢必受到相當程度之阻礙，且相關行政目
    的亦難以順利達成，故刑事訴訟法中就犯罪證據有關之規定
    ，與屬於行政秩序罰之交通違規裁罰本旨不相符合之部分，
    自不在得以準用之列。從而，交通違規行政爭訟之舉證責任
    原理，非如刑事案件中應超越任何合理懷疑始可為有罪判決
    之嚴格程度，而係應與民事訴訟之舉證責任原理相類似，亦
    即，基本上應就行政機關與人民所各自主張有利於己之事實
    ，分配其應盡之舉證責任，而非逕與適用刑事訴訟法之「無
    罪推定」原則，此觀諸行政訴訟法第136條規定，行政訴訟
    程序準用民事訴訟法第277條舉證責任分配原則之立法意旨
    ，即可明瞭。查原處分機關裁決受處分人在多車道左轉彎不
    先駛入內側車道且違反處罰條例之行為，不聽勤務人員制止
    ，乃引據舉發通知單為證。而舉發本件違規事件之員警曾吉
    男，就本件如何查獲並舉發之經過，亦於本院調查時到庭陳
    述無訛，已如前述；且本件警員之舉發程序，亦合於前開道
    路交通管理處罰條例第7條之2第1項第4款、第4項之規定。
    復核乙○○○○本人親身見聞受處分人所有自小客車拒絕停
    車接受稽查之事實，對事實最為明瞭，其就整個舉發經過描
    述具體、清楚，且舉發當時所記載違規自小客車之車號、廠
    牌、顏色，均與受處分人所有之前開自小客車相符，有前揭
    記事本影本在卷足憑。較之受處分人所辯不在場證明一節有
    如前段所述悖離事實之情形，受處分人就此所為相關辯解之
    憑信性自難採信。綜合上述各項因素，應可認定證人曾吉男
    之陳述為可採信。
  (五)又員警對於已經發生危害，或依客觀合理判斷易生危害之交
    通工具，倘業經以適當方式示意停車接受稽查，乃因駕駛人
    之不服指揮、拒絕停車，暨當時情形之不能或不宜攔截，致
    未能追截駕駛人並當場掣單舉發，則其自仍得於事發後，「
    逕行舉發」所目睹之違規事實。且礙於違規事實往往驟然而
    現、稍縱即逝之特性，暨採證技術現實可行性之困難，雖員
    警之「逕行舉發」未併以科學儀器採證，然法院尚非可不問
    緣由，即逕以員警未預留證據之舉，推認員警對於交通違規
    案件之舉發概係出於偏頗。況徵諸本案舉發員警即證人曾吉
    男到庭所證之上情，除核與論理法則暨經驗法則無違外，較
    之受處分人之空言置辯，復查確有如前所述足可支持其舉發
    事實可憑信性之相關佐證，由此足認，本件並非員警個人之
    虛設杜撰，兼以本案亦核無員警設詞攀誣或舉發錯誤之事證
    ，則證人曾吉男到庭所證之內容，自尤堪據為本案違規情節
    之依據。
四、綜上所述，足徵本件受處分人確有駕駛前開自小客車，於上
    述時、地違規左轉，經執勤員警鳴笛制止，拒絕停車接受稽
    查而逃逸之違規事實，故受處分人以舉發當時未曾行經該違
    規地點及員警未提出照片舉證等語置辯，尚無可採。從而，
    原處分機關所為之處分，並無違法不當，本件異議為無理由
    ，應予駁回。
五、據上論斷，應依道路交通管理處罰條例第87條第2項、道路
    交通案件處理辦法第19條，裁定如主文。
中　　華　　民　　國　　96　　年　　10　　月　　19　　日
                  臺灣臺中地方法院交通法庭
                      法  官  吳崇道
上正本證明與原本無異。
如不服本裁定，應於送達後5日內，向本院提出抗告狀。
                      書記官  黃舜民
中　　華　　民　　國　　96　　年　　10　　月　　19　　日
